臺灣臺南地方法院民事裁定
111年度消債更字第313號
聲  請  人
即 債 務人  葉長和  

代  理  人  楊惠雯律師
上列當事人因消費者債務清理事件聲請更生，本院裁定如下：
    主    文
債務人乙○○自民國111年11月2日下午5時起開始更生程序，並命
司法事務官進行本件更生程序。
    理    由
一、按債務人不能清償債務或有不能清償之虞，且無擔保或無優
    先權之債務總額未逾新臺幣（下同）1,200萬元者，於法院
    裁定開始清算程序或宣告破產前，得向法院聲請更生；債務
    人對於金融機構負債務者，在聲請更生或清算前，應向最大
    債權金融機構請求協商債務清償方案，或向其住、居所地之
    法院或鄉、鎮、市、區調解委員會聲請債務清理之調解；協
    商或調解成立者，債務人不得聲請更生或清算，但因不可歸
    責於己之事由，致履行有困難者，不在此限；法院開始更生
    程序之裁定，應載明其年、月、日、時，並即時發生效力；
    法院裁定開始更生或清算程序後，得命司法事務官進行更生
    或清算程序；必要時，得選任律師、會計師或其他適當之自
    然人或法人為監督人或管理人，消費者債務清理條例第3條
    、第42條第1項、第45條第1項、第151條第1項、第7項、第1
    6條第1項分別定有明文。
二、本件聲請意旨略以：債務人積欠無擔保或無優先權債務總額
    約1,696,865元，為清理債務，前向最大債權金融機構國泰
    世華商業銀行股份有限公司（下稱國泰銀行）聲請消費者債
    務清理前置調解（111年度南司消債調字第402號），國泰銀
    行提供180期、每月每期還款1萬元之還款方案，因債務人無
    力負擔致調解不成立。債務人目前每月僅有約35,787元收入
    ，扣除每月生活費及扶養費後，已無力清償前揭債務，且名
    下財產不足清償，所欠債務未逾1,200萬元，亦未經法院裁
    定開始清算程序或宣告破產。為此，爰依消費者債務清理條
    例提出本件更生之聲請等語。
三、經查：
  ㈠債務人主張之上開事實，業據其提出財產及收入狀況說明書
    、財團法人金融聯合徵信中心之當事人綜合信用報告、財政
    部南區國稅局109至110年度綜合所得稅各類所得資料清單、
    全國財產稅總歸戶財產查詢清單等件為證，堪信為真。
  ㈡債務人主張自民國111年1月起任職於良福保全股份有限公司
    ，最近5個月平均薪資約35,787元，自110年10月起從事LINE
    BANK簽約仲介，按件計酬，每件500元，為期1年，屬短期臨
    時性質，並非固定之兼職收入，每月賺取約500元至2,000元
    不等；名下有土地3筆，土地公告現值總計318,720元等節，
    固提出財政部南區國稅局109至110年度綜合所得稅各類所得
    資料清單、全國財產稅總歸戶財產查詢清單、薪資明細表、
    存摺內頁、機車行駛執照等件為證(見更字卷第27至31頁、
    第89至116頁、第127頁、第131至135頁)。惟債務人之薪資
    如附表所示，其最近6個月平均薪資為36,578元，是債務人
    之償債能力自應以36,578元為據，較屬合理。
  ㈢按消費者債務清理條例立法目的係為使不幸陷入經濟困境之
    人得以清理債務、重建生活，並在清理債務過程中能適度保
    有符合人性尊嚴之最低基本生活所需，而非維持債務人過去
    慣常之寬裕生活型態，否則非僅有悖於消費者債務清理條例
    之意旨，更係將債務人因個人浪費或財務管理失控之風險不
    當轉嫁予金融機構負擔，顯非公允。故為妥適調整債務人與
    債權人及其他利害關係人間之權利義務關係，保障債權人獲
    得公平受償，並謀求消費者經濟生活之重建復甦機會，法院
    對於債務人每月必要生活費用之數額，自不可僅以債務人之
    主張為斷，而應參酌消費者債務清理條例第64條之2第1項關
    於同條例第64條第2項第4款所稱必要生活費用之認定標準定
    之，方屬允洽。次按，債務人必要生活費用，以最近1年衛
    生福利部或直轄市政府所公告當地區每人每月最低生活費1.
    2倍定之，消費者債務清理條例第64條之2第1項定有明文。
    復按債務人為使其有經濟復甦更生之機會，自應以誠實及信
    用之原則面對自己之債務，積極勉力謀求更生償債方案，除
    應積極開源努力勤奮工作以增加收入償還債務外，尚須節流
    儉樸其生活需求而適當控制其生活費用支出，以達成勉力履
    行債務。而參酌臺南市111年度之每人每月最低生活費為14,
    230元，故本件債務人每月生活費標準自堪以最近1年衛生福
    利部或直轄市政府所公告當地區每人每月最低生活費1.2倍
    即17,076元計之【計算式：14,230×1.2】。是債務人主張每
    月必要生活費用為16,500元，應屬合理。　
  ㈣債務人之母葉蔡淑玉出生於00年，已逾法定退休年齡，而有
    受扶養之權利。而葉蔡淑玉每月領取3,772元敬老津貼、109
    年收入191元、110年收入5,727元、名下幾無財產等節，有
    戶籍謄本、110及109年度綜合所得稅各類所得資料清單、全
    國財產稅總歸戶財產查詢清單、存摺內頁、國泰人壽保險單
    在卷可查(見更字卷第37頁、第119至123頁、第137至145頁)
    。依上開每人每月必要生活支出為基準，及扶養義務人除債
    務人外，尚有手足2人需平均負擔，依此計算每月債務人應
    支出葉蔡淑玉之扶養費為4,435元【計算式：(17,076-3,772
    )3人，元以下四捨五入】。
  ㈤債務人之未成年子女葉○志係103年出生，有戶籍謄本在卷可
    查(見更字卷第35頁)，葉○志尚未成年自有受債務人扶養之
    必要，又依上開每人每月最低生活費1.2倍之計算標準，及
    葉○志扶養義務人除債務人外，尚有其母親羅淑琪需平均負
    擔，則債務人應支出之扶養費為8,538元【計算式：17,076
    元2人】。是債務人主張葉○志每月必要生活費用6,000元，
    應屬合理。
  ㈥而國泰銀行主張債務人積欠5家銀行之無擔保債權，金額共約
    2,573,449元，國泰銀行已致電訴訟代理人提供和解方案，
    惟債務人無法負擔等語(見調字卷111年8月15日陳報狀)，是
    債務人主張國泰銀行提供180期、每月每期還款1萬元之還款
    方案，應屬可採。
  ㈦綜上各情，債務人每月所得36,578元，扣除每月生活基本費
    用16,500元及扶養費用4,435元、6,000元後，僅剩餘額9,64
    3元【計算式：36,578-16,500-4,435-6,000】。而債務人名
    下雖有土地3筆，土地公告現值總計318,720元，扣除調解時
    未計算之甲○○○股份有限公司之債權423,005元，亦無餘額，
    是債務人顯無法負擔國泰銀行之還款方案，則債務人之經濟
    狀況已有不能清償債務之虞，自有藉助更生制度調整其與債
    權人間之權利義務關係，重建其經濟生活之必要，故本件債
    務人聲請更生，應予准許。
四、綜上所述，債務人之收入扣除必要生活費用、扶養費支出後
    ，已有不能清償債務之虞之情形，且其係一般消費者，未曾
    從事營業，無擔保或無優先權之債務未逾1,200萬元，亦曾
    踐行前置調解程序而不成立，復未經法院裁定開始清算程序
    或宣告破產，又查無消費者債務清理條例第6條第3項、第8
    條或第46條各款所定應駁回更生聲請之事由存在，則本件債
    務人聲請更生，於法應屬有據，爰裁定如主文所示。
中　　華　　民　　國　 　111 　年　　11　　月　　2　　日
                  民事第一庭    法  官　王淑惠
上開裁定正本核與原本無異。
本裁定不得抗告。
本裁定已於111年11月2日下午5時公告。
中　　華　　民　　國　 　111 　年　 11  　月　　2　　日
                                書記官　洪凌婷
附表：　　　　　　　　　　　　　　　
編號 月份 收入 1 111年4月 42,289元 2 111年5月 37,914元 3 111年6月 29,165元 4 111年7月 37,916元 5 111年8月 38,646元 6 111年9月 33,540元 平均：36,578元(元以下四捨五入)